臺灣臺北地方法院刑事判決　　　　　　　95年度訴字第1444號
公　訴　人　臺灣臺北地方法院檢察署檢察官
被　　　告　甲○○
選任辯護人　林維堯律師
上列被告因違反商業會計法案件，經檢察官提起公訴（94年度偵
字第22658號），本院判決如下：
    主    文
甲○○無罪。
    理    由
一、公訴意旨略以：被告甲○○明知如應他人之邀，擔任公司之
    名義負責人，可能幫助他人成立空頭公司、填載不實會計憑
    證而幫助他人逃漏稅捐，惟因斯時或因經濟拮据或不詳理由
    ，亦無任何資力擔任公司負責人，竟受真實年籍姓名不詳之
    人士之慫恿，乃基於幫助之犯意，於不詳時間、地點同意該
    不詳人士持渠所有之身分證件，持向臺北市政府辦理登記成
    為培瑞企業有限公司（址設臺北市松山區○○○路二四四巷
    五一號一樓，下稱培瑞公司）之負責人，並於該公司營業登
    記所在地轄區稅捐稽徵機關，購買統一發票後，在明知無實
    際銷貨事實之情形下，意基於幫助他人逃漏營業稅捐及填製
    不實會計憑證之概括犯意，於民國九十二年十月至九十三年
    六月間，在上開公司內，以培瑞公司名義，連續填製性質上
    屬會計憑證之不實統一發票四十一張，金額共計新臺幣（下
    同）三千零四十五萬三千七百三十元，並持交予百分百國際
    實業股份有限公司等公司行號作為進貨憑證，而該等公司行
    號持上開統一發票四十張，向稅捐稽徵機關申報營業稅之用
    而行使之，憑以扣抵銷項稅額，以此不當之方法幫助該等公
    司商號逃漏營業稅額計達一百五十二萬二千三百七十二元，
    足生損害於稅捐稽徵機關對於課稅資料管理之正確性及課稅
    之公平性，因認被告涉有違反商業會計法第七十一條第一款
    、稅捐稽徵法第四十三條第一項犯嫌云云。
二、按「犯罪事實應依證據認定之，無證據不得認定其犯罪事實
    。」、「不能證明被告犯罪者．．．應諭知無罪之判決。」
    刑事訴訟法第一百五十四條第二項、第三百零一條第一項分
    別定有明文。次按「犯罪事實應依證據認定之，所謂證據，
    須適於為被告犯罪事實之證明者，始得採為斷罪資料。」、
    「認定不利於被告之事實，須依積極證據，苟積極證據不足
    為不利於被告事實之認定時，即應為有利被告之認定，更不
    必有何有利之證據。」最高法院分別著有五十三年臺上字第
    二七五○號、三十年上字第八一六號判例可資參照。
三、公訴人認被告涉有上述犯嫌，無非以(一)培瑞公司九十二年十
    二月十六日至九十三年一月十六日登記負責人為被告。(二)培
    瑞公司有虛開發票之事實。(三)證人丁○○（下逕稱其名）證
    稱對被告無印象等語資為論據。惟訊據被告堅詞否認有何公
    訴人所指犯行，辯稱：被告曾交付國民身分證影本給丁○○
    委託其代辦行動電話，而在不知情的狀況下被證人丁○○冒
    用其證件、姓名登記為培瑞公司負責人，此由相關公司登記
    文件上「甲○○」簽名署押之筆跡與被告親簽筆跡顯然不同
    可知。且證人即財政部臺北市國稅局承辦本件逃漏稅事件之
    承辦員丙○○（下逕稱其名）證稱培瑞公司涉嫌逃漏稅期間
    乃九十三年三月以後，並非被告登記為負責人期間等語。經
    查：九十二年十月至九十三年二月間，培瑞公司均申報營業
    稅並繳稅，換言之，該段期間培瑞公司並無逃漏營業稅之情
    形，本案培瑞公司涉嫌虛開發票之時間乃九十三年三月至六
    月。而九十三年三月至六月之統一發票，雖能於九十三年一
    至二月該期預購（能預購二期之統一發票），但因九十三年
    四月以前，稅捐機關有便民措施，非登記負責人出面簽章也
    能由他人代購，所以不一定是由被告出面購買等節，業據丙
    ○○結證綦詳（本院卷第一八二、一八三頁參照）。次查，
    經本院調閱培瑞公司公司登記卷宗，就培瑞公司九十二年十
    二月二十二日、九十二年十二月五日股東同意書上「甲○○
    」簽名署押（二枚署押，本院卷第一九二、二○二頁參照）
    ，與甲○○本人於１、遭通緝到案，於警詢相關文件上之親
    簽署押（六枚署押，本院卷第九八、九九、一○○、一○一
    、一○二、一○三頁參照）。２、通緝到案解送本院接受訊
    問後於筆錄親簽之署押（一枚署押，本院卷第一○九頁參照
    ）３、本院九十六年三月七日訊問筆錄親簽之署押（一枚署
    押，本院卷第一三五頁參照）參互比對鑑定之結果，認為就
    結構佈局、態勢神韻、書寫習慣（例如：起筆、收筆、筆力
    、連筆等細部特徵）各方面多有不同。前揭被告親簽之署押
    ，係被告遭通緝到案接受警詢，或接受本院訊問後所為，難
    認被告有預期本院將以該等筆跡為鑑定樣本，自可顯示被告
    通常一貫之書寫方式，而無刻意偽做之虞。足知該等股東同
    意書上「甲○○」署押非被告所為。再查，上開股東同意書
    之「甲○○」簽名署押中之「黃」字，其筆跡極為類似丁○
    ○於本案偵查中九十五年五月一日訊問筆錄、證人結文上簽
    名之「黃」字（偵查卷第一四一、一四三頁參照），且丁○
    ○一定認識被告乙節，亦據同案被告乙○○（另為協商判決
    確定）證述可參（本院卷第一三五頁參照），丁○○證稱對
    被告無印象，應係卸責與脫免己罪之詞，委實難採。綜上，
    被告上開所辯，可以採信。
四、綜上所述，公訴人所舉之證據與所指出之證明方法尚未足使
    本院確信被告犯罪。此外，於本院應依職權調查證據之範圍
    內，又查無其他積極證據足證被告有何公訴人所指犯行，揆
    諸前開說明，不能證明被告犯罪，應為被告無罪之諭知。至
    於丁○○是否涉嫌行使偽造私文書、偽證等犯行，應由檢察
    官另為處理，附此敘明。
據上論斷，應依刑事訴訟法第三百零一條第一項，判決如主文。
本案經檢察官林禎瑩到庭執行職務。
中　　華　　民　　國　　96　　年　　6　　月　  14 　  日
　　　　　　　　　刑事第十庭審判長法  官  吳秋宏
                                  法  官  林春鈴
                                  法　官　姚念慈
以上正本證明與原本無異。
如不服本判決，應於判決送達後十日內，檢具繕本向本院提出上
訴狀上訴於臺灣高等法院。
　　　　　　　　　　　　　　　  　書記官　劉芸珊
中　　華　　民　　國　　96　　年　　6　　月　  14 　  日
